臺北高等行政法院判決　　　　　　　　　　　　　　　九十年度簡字第七七五七號
　　原　　　告　甲○○○○○○.
　　被　　　告　台北市稅捐稽徵處
　　代　表　人　乙○○處長）.
右當事人間因營業稅事件，原告不服財政部中華民國九十年六月二十日台財訴字第○
九○○○二三九三五號訴願決定，提起行政訴訟。本院判決如左：
　　主  文
原告之訴駁回。
訴訟費用由原告負擔。
　　事  實
一、事實概要：原告係經營理髮業之營業人，經被告所屬南港分處核定按查定銷售額
    方式課徵營業稅，其民國（以下同）八十九年七至九月期查定銷售額計新台幣（
    以下同）二、四六四、○二○元，營業稅額計二四、六三九元。原告不服，申經
    復查，未獲變更，提起訴願，亦經駁回，遂提起本件行政訴訟。
二、兩造聲明：
　　(一)原告聲明：訴願決定及原處分均撤銷。
　　(二)被告聲明：駁回原告之訴。
三、兩造之爭點：
　　被告所屬南港分處核定課徵原告營業稅，查定銷售額係憑一時查定，推定一天營
  　業額，再推定為一年營業額，並未區分營業額淡旺月份，是否與營業稅特種稅額
  　額查定辦法的規定有違？
　　(一)原告主張之理由：
      1.按「小規模營業人及其他經財政部規定免予申報銷售額之營業人，其營業稅
        稅率為百分之一。」「農產品批發市場之承銷人、銷售農產品之小規模營業
        人、小規模營業人及其他經財政部規定免予申報銷售額之營業人，除申請按
        本章第一節規定計算營業稅額並依第三十五條規定申報繳納者外，就主管稽
        徵機關查定之銷售額按第十三條規定之稅率計算營業稅額。」「依第二十一
        條規定，查定計算營業稅額之典當業及依第二十三條規定，查定計算營業稅
        額之營業人，由主管稽徵機關查定其銷售額及稅額，每三個月填發繳款書通
        知繳納一次。」及「本法稱其他經財政部規定免予申報銷售額之營業人，指
        左列營業性質特殊之營業人：理髮業。」分別為營業稅法第十三條第一項、
        第二十三條、第四十條第一項及同法施行細則第十條第一款所明定。次按「
        營業人經營左列業別者，主管稽徵機關應依實際營業情形分業查定，其每月
        銷售額之計算方法或公式如左：．．．八、理髮業：（一）理髮業：每月銷
        售額＝工作人數×每人每日平均工作量×單價×（30日－公休日數）。如有
        兼營按摩、指壓、油壓、臉部保養、髮型設計等服務，及兼售洗髮水、洗髮
        精等均應照實際收費合併計算。（二）美容業：每月銷售額＝工作人數×每
        人每日平均工作量×單價×（30日－公休日數）。如屬洗髮、電（燙）髮、
        剪髮比照理髮業計算，其他按摩美容、臉部保養、新娘化粧、髮型設計等服
        務，以及銷售洗髮水、洗髮精等，均應按照實際收費合併計算。」亦為財政
        部七十九年六月十二日台財稅第000000000號令發布之營業稅特種
        稅額查定辦法第六條第八款所規定，以上稅法適用規定，徵納雙方皆無異議
        。
      2.惟依訴願決定書謂係引用被告所屬南港分處依據營業稅特種稅稅額查定辦法
        ，派員在原告現場實地查訪後，予以核定稅額，並維持原決定。
      3.但詳細分析被告計算式，係假設每月工作三十日，全年無休，以目前社會環
        境及勞基法規定，應無可能；另其計算期間為每日全天人次數，則請調閱被
        告訪查時間為何時段，為全日或僅為幾分鐘；再者，全日觀察中，每位工作
        人員工作包括洗髮、燙髮、剪髮、護髮等，依工作時間分配，亦應無可能；
        同時，依該辦法規定，被告應依實際營業情形分業查定每月銷售額，則被告
        僅憑一時查定，即推定一天營業額，再推定為一年營業額，並未區分營業額
        淡旺月份，顯與營業稅特種稅稅額查定辦法之規定有違，被告應重行依營業
        稅特種稅稅額查定辦法另行查定實際營業額。
　　(二)被告主張之理由：
      1.按營業稅法第十三條第一項規定：「小規模營業人及其他經財政部規定免予
        申報銷售額之營業人，其營業稅稅率為百分之一。」同法第二十三條規定：
        「農產品批發市場之承銷人、銷售農產品之小規模營業人、小規模營業人及
        其他經財政部規定免予申報銷售額之營業人，除申請按本章第一節規定計算
        營業稅額並依第三十五條規定申報繳納者外，就主管稽徵機關查定之銷售額
        按第十三條規定之稅率計算營業稅額。」同法第四十條第一項、第三項規定
        ：「依第二十一條規定，查定計算營業稅額之典當業及依第二十三條規定，
        查定計算營業稅額之營業人，由主管稽徵機關查定其銷售額及稅額，每三個
        月填發繳款書通知繳納一次。」「前二項查定辦法，由財政部定之。」同法
        施行細則第十條第一款規定：「本法稱其他經財政部規定免予申報銷售額之
        營業人，指左列營業性質特殊之營業人：一、理髮業。」營業稅特種稅額查
        定辦法第六條規定：「營業人經營左列業別者，主管稽徵機關應依實際營業
        情形分業查定，其每月銷售額之計算方法或公式如左：
        八、理髮業：
       （一）理髮業：每月銷售額＝工作人數×每人每日平均工作量×單價×（30
             日－公休日數）。如有兼營按摩、指壓、油壓、臉部保養、髮型設計
             等服務，及兼售洗髮水、洗髮精等均應照實際收費合併計算。
       （二）美容業：每月銷售額＝工作人數×每人每日平均工作量×單價×（30
             日－公休日數）。如屬洗髮、電（燙）髮、剪髮比照理髮業計算，其
             他按摩美容、臉部保養、新娘化粧、髮型設計等服務，以及銷售洗髮
             水、洗髮精等，均應按照實際收費合併計算。」
     2.卷查原告係經營理髮業之營業人，系爭期間之銷售額，經被告所屬南港分處
       按首揭營業稅特種稅額查定辦法規定，派員實地訪查後，核實查定原告每月
       之銷售額為八二一、三四○元：
       〔洗髮：6（人）×5（人次＼日）×183元×26日＝142,740元；剪髮：6（人
        ）×3（人次＼日）×450（元）×26日＝210,600元；燙髮：6（人）×2（
        人次＼日）×1,500（元）×26日＝468,000元〕
        是被告於復查決定時維持系爭期間查定營業稅額，揆諸首揭法條規定，並無
        不合。
      3.原告雖訴稱被告所屬南港分處僅憑一時查定，即推定一天營業額，再推定為
        一年營業額，並未區分營業額淡旺月份，顯與營業稅特種稅額查定辦法的規
        定有違乙節，前揭營業稅特種稅額查定辦法，係基於營業稅法第四十條第三
        項之規定授權而訂定，該辦法所列舉之業別，因其營業性質特殊，故採查定
        課徵方式，是以按上開辦法之計算公式所示，乃以實地查核資料之平均值計
        算，並無違誤。如原告主張被告之核定未盡精確，依營業稅法第三十二條規
        定，原告可申請領用統一發票，核實開立統一發票並報繳營業稅，原告空言
        指摘所訴應不可採。本件原核定原告入十九年七至九月之營業稅額，接諸首
        揭法條及財政部函釋規定，並無違誤。
　　理  由
一、按簡易訴訟程序之裁判得不經言詞辯論為之，行政訴訟法第二百三十三條第一項
    定有明文，合先敘明。
二、按「小規模營業人及其他經財政部規定免予申報銷售額之營業人，其營業稅稅率
    為百分之一。」「農產品批發市場之承銷人、銷售農產品之小規模營業人、小規
    模營業人及其他經財政部規定免予申報銷售額之營業人，除申請按本章第一節規
    定計算營業稅額並依第三十五條規定申報繳納者外，就主管稽徵機關查定之銷售
    額按第十三條規定之稅率計算營業稅額。」「依第二十一條規定，查定計算營業
    稅額之典當業及依第二十三條規定，查定計算營業稅額之營業人，由主管稽徵機
    關查定其銷售額及稅額，每三個月填發繳款書通知繳納一次。」及「本法稱其他
    經財政部規定免予申報銷售額之營業人，指左列營業性質特殊之營業人：一、理
    髮業。」分別為營業稅法第十三條第一項、第二十三條、第四十條第一項及同法
    施行細則第十條第一款所明定。次按「營業人經營左列業別者，主管稽徵機關應
    依實際營業情形分業查定，其每月銷售額之計算方法或公式如左：．．．八、理
    髮業：（一）理髮業：每月銷售額＝工作人數×每人每日平均工作量×單價×（
    日－公休日數）。如有兼營按摩、指壓、油壓、臉部保養、髮型設計等服務，
    及兼售洗髮水、洗髮精等均應照實際收費合併計算。（二）美容業：每月銷售額
    ＝工作人數×每人每日平均工作量×單價×（日－公休日數）。如屬洗髮、電
    （燙）髮、剪髮比照理髮業計算，其他按摩美容、臉部保養、新娘化粧、髮型設
    計等服務，以及銷售洗髮水、洗髮精等，均應按照實際收費合併計算。」亦為財
    政部七十九年六月十二日台財稅第000000000號令發布之營業稅特種稅
    額查定辦法第六條第八款所規定。
三、本件原告係經營理髮業之營業人，其八十九年七至九月期營業稅，經被告所屬南
    港分處查定銷售額計二、四六四、○二○元，營業稅額計二四、六三九元。原告
    不服，主張原核定未實際調查工作人數、工作量、單價云云，申請復查，經被告
    派員實地訪查後，核實查定原告每月銷售額為八二一、三四○元〔洗髮：6（人
    ）×5（人次＼日）×183元×26日＝142,740元；剪髮：6（人）×3（人次＼日
    ）×450（元）×26日＝210,600元；燙髮：6（人）×2（人次＼日）×1,500（
    元）×26日＝468,000元〕，並按百分之一稅率計算八十九年七至九月期營業稅
    為二四、六三九元，復查決定乃維持原核定，訴願決定機關核無不妥。原告於訴
    願中訴稱，訪查時間過短，每日每月之營業狀況不一，如無法每日實地觀察，而
    運用推估課稅，應比照同區域五百公尺以內商圈的其餘美容院每人產值推估計算
    ，方為合理云云，資為辯解。訴願決定機關以，本件復查時，被告已根據實際情
    況核算當期之銷售額及稅額，業如前述，況營業稅之計徵，係就各該營業人之營
    業額核計，與其他營業人之產值無涉，所稱尚無足採，而維持原處分。
四、原告於本件行政訴訟中猶執前詞爭議，惟經本院審核被告所屬南港分處核定按查
    定銷售額方式課徵營業稅，原告八十九年七至九月期查定銷售額計二、四六四、
    ○二○元，核定營業稅額計二四、六三九元之處分所持之右開理由，暨訴願機關
    決定駁回原告之訴願所持之右開理由，均無不妥，是原告之陳詞均不可採。從而
    ，被告所為之上開處分，揆諸首揭規定，並無違誤，訴願決定予以維持，亦無不
    合。原告徒執前詞，訴請撤銷訴願決定及原處分，並無理由，應予駁回。又本件
    係簡易案件，爰不經言詞辯論逕為判決，併予敘明。
五、據上論結，本件原告之訴為無理由，爰依行政訴訟法第二百三十三條第一項、第
    二百三十六條、第九十八條第三項前段判決如主文。
中　　華　　民　　國　　　九十一　　　年　　　六　　　月　　　二十　　　日
                           臺 北 高 等 行 政 法 院  第 三 庭
                                                    法  官　徐瑞晃
右為正本係照原本作成。
本件以訴訟事件所涉及之法律見解具有原則性者為限，始得於本判決送達後二十日內
向本院提出上訴狀（須按他造人數附繕本），並經最高行政法院許可後，方得上訴。
中    華     民    國     九十一      年      六      月      二十      日
                                                    書記官  劉道文
